【裁判字號】    99,上訴,1293
【裁判日期】    991007
【裁判案由】    違反毒品危害防制條例
【裁判全文】
臺灣高等法院高雄分院刑事判決        99年度上訴字第1293號
上  訴  人
即  被  告  張家維
指定辯護人  公設辯護人   孫妙岑
上列上訴人因違反毒品危害防制條例案件，不服臺灣高雄地方法
院99年度訴字第238 號中華民國99年6 月24日第一審判決（起訴
案號：臺灣高雄地方法院檢察署98年度偵字第22773 號、第2677
6 號），提起上訴，本院判決如下：
    主  文
原判決撤銷。
張家維販賣第一級毒品，累犯，處有期徒刑拾肆年，扣案之販賣
第一級毒品所得新臺幣伍佰元，沒收之；未扣案之門號為000
0000000號行動電話壹支（含SIM 卡壹枚），沒收之，如
全部或一部不能沒收時，追徵其價額。又販賣第一級毒品，累犯
，處有期徒刑拾肆年，扣案如附表一所示之第一級毒品海洛因貳
拾包暨其包裝袋貳拾只，均沒收銷燬之；未扣案如附表二所示販
賣第一級毒品所得行動電話門號SIM 卡伍張，均沒收之，如全部
或一部不能沒收時，追徵其價額。應執行有期徒刑拾伍年肆月，
扣案如附表一所示之第一級毒品海洛因貳拾包暨其包裝袋貳拾只
，均沒收銷燬之；扣案之販賣第一級毒品所得新臺幣伍佰元，沒
收之；未扣案之門號為0000000000號行動電話壹支（
含SIM 卡壹枚）及如附表二所示販賣第一級毒品所得行動電話門
號SIM 卡伍張，均沒收之，如全部或一部不能沒收時，各追徵其
價額。
    事  實
一、張家維前於民國96年間，因毒品危害防制條例案件，經原審
    以96年度訴字第2368號判處有期徒刑6 月，減為有期徒刑3
    月確定；又因詐欺案件，經臺灣臺北地方法院以97年度簡字
    第1508號判處有期徒刑3 月確定，上開2 罪經臺灣臺北地方
    法院以97年度聲字第1877號裁定應執行刑為有期徒刑4 月，
    甫於97年11月24日易科罰金執行完畢。詎其猶不知悔改，明
    知海洛因係毒品危害防制條例所列管之第一級毒品，未經許
    可，不得擅自販賣、持有，竟意圖營利，基於販賣第一級毒
    品海洛因之犯意，分別為下列犯行：
（一）98年7 月25日13時12分許，張簡惠敏以門號00-0000000號
      公共電話，撥打張家維所有作為對外販賣毒品聯絡工具，
      門號為0000000000號之行動電話，聯絡購買第一級毒品海
      洛因事宜。嗣於同日17時許，在高雄縣大寮鄉○○○路30
      0 巷26之22號「昭明國宅」大樓中庭之公共電話前，由張
      家維交付數量不詳之第一級毒品海洛因1 包予張簡惠敏，
      供其施用，張簡惠敏則支付新臺幣（下同）500 元予張家
      維。
（二）98年7 月25日18時許，張家維先在上開昭明國宅中庭，與
      張簡惠敏約定，由張簡惠敏申辦行動電話門號SIM 卡5 張
      供其使用，作為購買第一級毒品海洛因1 包之對價等事宜
      。張簡惠敏遂於同日向電信業者申辦如附表二所示之行動
      電話門號SIM 卡，並於同日20時許，在上開昭明國宅中庭
      ，交付予張家維，張家維則當場交付數量不詳之第一級毒
      品海洛因1 包予張簡惠敏，供其施用，以此方式販賣第一
      級毒品海洛因1 包予張簡惠敏既遂。嗣於98年7 月30日15
      時許，在高雄縣大寮鄉○○街120 號前，張家維因行跡可
      疑，為警查獲，並扣得如附表一所示之第一級毒品海洛因
      20包及販賣毒品所得現金500 元等物，始循線查獲上情。
二、案經高雄縣政府警察局移送臺灣高雄地方法院檢察署檢察官
    偵查起訴。
    理  由
甲、程序部分
一、被告以外之人於偵查中向檢察官所為陳述，除顯有不可信之
    情況者外，得為證據，刑事訴訟法第159 條之1 第2 項定有
    明文。偵查中對被告以外之人所為之偵查筆錄，性質上係屬
    傳聞證據，惟現階段刑事訴訟法規定檢察官代表國家偵查犯
    罪、實施公訴，依法其有訊問被告之權，證人且須具結，而
    實務運作時，檢察官偵查中向被告以外之人所取得之陳述，
    原則上均能遵守法律規定，不致違法取供，其可信度極高，
    職是，本件證人張簡惠敏於偵查中檢察官以證人身分予以訊
    問，並經依法具結在卷，且無證據顯示檢察官在偵查時有不
    法取供之情形，亦查無證據顯示有顯不可信之情況。是揆諸
    前揭說明，上開證人於偵查中之證述，均具有證據能力。
二、本判決以下所引用之傳聞證據，公訴人、被告及辯護人於本
    院審理時，均表示沒有意見，且未於言詞辯論終結前聲明異
    議，本院審酌上開傳聞證據作成時，並無不法之情事，認為
    適當，依刑事訴訟法第159 條之5 第2 項規定，自有證據能
    力，均得為證據。
乙、實體部分
一、上開事實，業據上訴人即被告張家維於偵查中及本院審理時
    供承不諱（見98年度偵字第22773 號偵卷一第227 頁、本院
    卷第38、51頁），核與證人張簡惠敏於警詢時證稱：伊於98
    年7 月25日，在昭明國宅大樓中庭，以公共電話打給被告欲
    跟他買毒品，後來在伊住處大樓中庭，有以500 元與被告交
    易海洛因毒品1 包；另外，當日被告有問伊要不要辦手機門
    號，如果願意可以換海洛因毒品，伊當時因毒癮難耐，身上
    又沒有錢，前夫又被關了，所以才會答應申辦5 張行動電話
    門號SIM 卡，並於同日晚上，由被告交付海洛因毒品1 包給
    伊，全部共2 次等語（見高雄縣政府警察局警卷第16頁、第
    25頁）；於偵查中證述：第一次是98年7 月25日13時許，伊
    有先以公共電話撥打被告0000000000號行動電話，聯繫要購
    買500 元的海洛因，被告說他很忙，一直拖到17 時 許，才
    親自拿毒品到大樓中庭公共電話前給伊，錢是伊當場給被告
    ，伊不是向被告調貨，也不是跟被告合資向別人購買海洛因
    ；第二次是當天18點多，在大樓中庭時，被告向伊提議辦5
    個門號就可以換海洛因，被告就帶伊去辦門號，並拿走全部
    的門號，在同日19、20時許，又給伊1次 海洛因，伊辦5 個
    門號就是作為取得海洛因的對價，這是第2 次購買等語（見
    第91-1頁、第130 頁、第141 頁至第142 頁）均相符。而扣
    案如附表一所示之白色粉末20包，經送鑑定結果，均係含有
    第一級毒品海洛因之成分，皆屬毒品危害防制條例第2 條第
    2 項第1 款所稱之第一級毒品，此有高雄市立凱旋醫院97年
    8 月14日高市凱醫驗字第10879 號濫用藥物成品檢驗鑑定書
    1 份（98年度偵字第22773 號偵卷一第94頁至第97頁）在卷
    足佐，而被告所使用之上開門號為0000000000號行動電話，
    於98年7 月25日13時12分、14分、18分、29分及14時03分，
    均確有與門號00-0000000號公共電話通聯之紀錄，復有上開
    門號為0000000000號行動電話之雙向通聯紀錄1 份（98年度
    偵字第22773 號偵卷一第245 頁至第246 頁）可資佐證，參
    以證人確於98年7 月25日申辦如附表二所示之行動電話門號
    SIM 卡計5 張，此有門號為0000000000號之和信電訊公司輕
    鬆打客戶資料卡影本、門號為0000000000號之臺灣大哥大預
    付卡申請書、門號為0000000000號、0000000000號之遠傳電
    信公司申請人資料、門號為0000000000號之統一超商預付卡
    門號申請書各1 紙（98年度偵字第22773 號偵卷一第207 頁
    、第210 頁、第211 頁至第212 頁、第240 頁）附卷可按，
    足見被告之上開自白與事實相符，自得採為認定被告犯罪之
    證據。
二、邇來政府為杜絕毒品氾濫，毒害人民甚深，再三宣導教民眾
    遠離毒品、媒體之報導既深且廣，對於毒品之禁絕，應為民
    眾所熟悉。又政府對於查緝施用、轉讓及販賣毒品無不嚴格
    執行，且販賣毒品罪更係重罪，設若無利可圖，衡情一般持
    有毒品者，當不致輕易將持有毒品交付他人。況第一級毒品
    海洛因價格不貲、物稀價昂，且販賣毒品係違法行為，非可
    公然為之，亦無公定之價格，不論任何包裝，均可任意分裝
    增減分量，每次買賣價量，亦可能隨時依雙方間之關係深淺
    、資力、需求量及對行情之認知、來源是否充裕、查緝是否
    嚴緊，購買者被查獲時供述購買對象之可能性風險之評估等
    ，因而異其標準，並隨時機動調整，非可一概而論。被告向
    不詳姓名之人販入海洛因之後，再出售予張簡惠敏，其有營
    利之意圖，至為明顯。綜上所述，本件事證明確，被告之犯
    行，堪以認定。
三、核被告2 次販毒所為，均係犯毒品危害防制條例第4 條第1
    項販賣第一級毒品罪。被告販賣第一級毒品而持有海洛因之
    低度行為，皆為販賣之高度行為所吸收，均不另論罪。其所
    犯上開2 次販賣第一級毒品罪，犯意各別，行為互殊，應予
    分論併罰。又被告前有如事實欄所示之犯行，甫於97年11月
    24日易科罰金執行完畢，有臺灣高等法院被告前案紀錄表一
    份在卷可稽，其於有期徒刑執行完畢後，5 年內故意再犯本
    件有期徒刑以上之2 罪，均為累犯，應俱依刑法第47條第1
    項之規定加重其刑（法定本刑為死刑、無期徒刑部分依法不
    得加重）。又被告販賣第一級毒品之對象僅證人張簡惠敏1
    人，其交易金額亦僅500 元及行動電話門號SIM 卡5 張，犯
    罪所得無多，法重情輕，若科以法定最低刑度無期徒刑，猶
    嫌過重，犯罪情狀，尚非不可憫恕，依刑法第59條規定減輕
    其刑。又被告於偵查中及本院審理中均自白犯罪，應依毒品
    危害防制條例第17條第2 項規定減輕其刑。又被告同時有上
    述刑之加重及減輕事由，依法先加後遞減之。
四、原審予以被告論科，固非無見，惟查被告於偵查中自白犯罪
    ，而於原審翻異前供，否認犯罪，然於本院審理時又自白犯
    罪，仍應依毒品危害防制條例第17條第2 項規定減輕其刑，
    原審未及審酌，自有未合。被告上訴意旨，指摘原判決不當
    ，固無足取，然原判決既有上述可議，自應由本院將原判決
    撤銷改判。審酌被告正值青壯年，不思以正途取財，明知海
    洛因經公告列為第一級毒品，竟仍販賣海洛因供人施用以牟
    利，戕害他人人身至深且鉅，危害社會風氣，助長毒品氾濫
    ，足以衍生其他犯罪，危害我國社會治安，惟念被告於本院
    審理時坦承犯行，犯罪所得無多，犯罪所生危害尚輕，及其
    犯罪動機、手段等一切情狀，分別量處如主文第2 項所示之
    刑，並定其應執行刑有期徒刑15年4 月，以資懲儆。扣案如
    附表一所示之白色粉末20包，經鑑定結果，均確屬毒品危害
    防制條例第2 條第2 項第1 款所稱之第一級毒品海洛因，已
    如前述，是應於被告最後一次販賣第一級毒品罪名項下即事
    實欄一（二）項下，依毒品危害防制條例第18條第1 項前段
    ，宣告沒收銷燬。又上揭毒品之包裝袋因直接包覆該毒品，
    其上顯留有該毒品之殘渣，衡情自難與之析離，當應整體視
    之為毒品，均併予宣告沒收銷燬，至鑑驗耗損之毒品海洛因
    既已滅失，自無庸為沒收銷燬之諭知。再扣案之現金500 元
    ，係被告就事實欄一（一）所示販賣第一級毒品所得之物，
    如前所述，應依毒品危害防制條例第19條第1 項之規定，於
    事實欄一（一）項下，宣告沒收。另門號為0000000000號（
    含SIM 卡1 枚）行動電話1 支，為被告所有，業經其供承在
    卷，且為聯絡本件如事實欄一（一）所示販賣毒品所用，係
    供被告犯販賣第一級毒品所用之物，雖未扣案，惟無積極證
    據證明業已滅失；被告就事實欄一（二）所示販賣第一級毒
    品既遂取得之對價，即附表二所示之行動電話門號SIM 卡5
    張，雖未扣案，惟係被告就事實欄一（二）所示販賣第一級
    毒品所得之財物，應俱依同條例19條第1 項規定，分別於各
    該項下，宣告沒收，如全部或一部不能沒收時，各追徵其價
    額。
據上論斷，應依刑事訴訟法第369 條第1 項前段、第364 條、第
299 條第1 項前段，毒品危害防制條例第4 條第1 項、第17條第
2 項、第18條第1 項前段、第19條第1 項，刑法第11條、第47條
第1 項、第59條、第51條第5 款，判決如主文。
本案經檢察官蔡國禎到庭執行職務。
中    華    民    國    99    年    10    月    7     日
                  刑事第七庭    審判長法  官  莊飛宗
                                      法  官  蔡廣昇
                                      法  官  謝宏宗
以上正本證明與原本無異。
如不服本判決應於收受本判決後10日內向本院提出上訴書狀，其
未敘述上訴理由者，並得於提起上訴後10日內向本院補提理由書
狀（均須按他造當事人之人數附繕本）「切勿逕送上級法院」。
中    華    民    國    99    年    10    月    8     日
                                      書記官  蘇恒仁
附錄本件判決論罪科刑法條：
毒品危害防制條例第4條第1項
製造、運輸、販賣第一級毒品者，處死刑或無期徒刑；處無期徒
刑者，得併科新臺幣 2 千萬元以下罰金。
 附表一
┌──┬────────────────┐
│編號│   物  品  名  稱  及  數  量   │
├──┼────────────────┤
│ 1  │海洛因壹包（檢驗前淨重零點壹貳壹│
│    │公克；檢驗後淨重零點壹壹壹公克）│
├──┼────────────────┤
│ 2  │海洛因壹包（檢驗前淨重零點壹壹陸│
│    │公克；檢驗後淨重零點壹零陸公克）│
├──┼────────────────┤
│ 3  │海洛因壹包（檢驗前淨重零點壹零參│
│    │公克；檢驗後淨重零點零玖參公克）│
├──┼────────────────┤
│ 4  │海洛因壹包（檢驗前淨重零點壹貳伍│
│    │公克；檢驗後淨重零點壹壹伍公克）│
├──┼────────────────┤
│ 5  │海洛因壹包（檢驗前淨重零點壹壹捌│
│    │公克；檢驗後淨重零點壹零捌公克）│
├──┼────────────────┤
│ 6  │海洛因壹包（檢驗前淨重零點壹參壹│
│    │公克；檢驗後淨重零點壹貳壹公克）│
├──┼────────────────┤
│ 7  │海洛因壹包（檢驗前淨重零點壹壹捌│
│    │公克；檢驗後淨重零點壹零捌公克）│
├──┼────────────────┤
│ 8  │海洛因壹包（檢驗前淨重零點壹零柒│
│    │公克；檢驗後淨重零點零玖柒公克）│
├──┼────────────────┤
│ 9  │海洛因壹包（檢驗前淨重零點壹零柒│
│    │公克；檢驗後淨重零點零玖柒公克）│
├──┼────────────────┤
│ 10 │海洛因壹包（檢驗前淨重零點零陸肆│
│    │公克；檢驗後淨重零點零伍肆公克）│
├──┼────────────────┤
│ 11 │海洛因壹包（檢驗前淨重零點壹參零│
│    │公克；檢驗後淨重零點壹貳零公克）│
├──┼────────────────┤
│ 12 │海洛因壹包（檢驗前淨重零點壹貳參│
│    │公克；檢驗後淨重零點壹壹參公克）│
├──┼────────────────┤
│ 13 │海洛因壹包（檢驗前淨重零點參零貳│
│    │公克；檢驗後淨重零點貳玖貳公克）│
├──┼────────────────┤
│ 14 │海洛因壹包（檢驗前淨重零點貳玖捌│
│    │公克；檢驗後淨重零點貳捌捌公克）│
├──┼────────────────┤
│ 15 │海洛因壹包（檢驗前淨重零點貳捌捌│
│    │公克；檢驗後淨重零點貳柒捌公克）│
├──┼────────────────┤
│ 16 │海洛因壹包（檢驗前淨重零點參零玖│
│    │公克；檢驗後淨重零點貳玖玖公克）│
├──┼────────────────┤
│ 17 │海洛因壹包（檢驗前淨重零點參零玖│
│    │公克；檢驗後淨重零點貳玖玖公克）│
├──┼────────────────┤
│ 18 │海洛因壹包（檢驗前淨重零點貳柒捌│
│    │公克；檢驗後淨重零點貳陸捌公克）│
├──┼────────────────┤
│ 19 │海洛因壹包（檢驗前淨重零點參零貳│
│    │公克；檢驗後淨重零點貳玖貳公克）│
├──┼────────────────┤
│ 20 │海洛因壹包（檢驗前淨重零點參貳零│
│    │公克；檢驗後淨重零點參壹零公克）│
└──┴────────────────┘
 附表二：
┌──┬──────┬──────┬──────────┐
│編號│行動電話門號│ 電信業者   │    備        註    │
├──┼──────┼──────┼──────────┤
│ 1  │0000000000  │和信電訊股份│見98年度偵字第22773 │
│    │            │有限公司    │號偵卷一第207 頁    │
├──┼──────┼──────┼──────────┤
│ 2  │0000000000  │臺灣大哥大股│見98年度偵字第22773 │
│    │            │份有限公司  │號偵卷一第210頁     │
├──┼──────┼──────┼──────────┤
│ 3  │0000000000  │遠傳股份有限│見98年度偵字第22773 │
│    │            │公司        │號偵卷一第211 頁    │
├──┼──────┼──────┼──────────┤
│ 4  │0000000000  │遠傳股份有限│見98年度偵字第22773 │
│    │            │公司        │號偵卷一第212 頁    │
├──┼──────┼──────┼──────────┤
│ 5  │0000000000  │南頻電信股份│見98年度偵字第22773 │
│    │            │有限公司    │號偵卷一第240頁     │
│    │            │（統一超商代│                    │
│    │            │申請）      │                    │
└──┴──────┴──────┴──────────┘

司法院資訊處製作；財團法人民間司法改革基金會備份。
